臺灣高雄地方法院民事判決
110年度訴字第729號
原      告  鍾達銘  
訴訟代理人  黃柔雯律師（法律扶助律師）                
被      告  鍾玉華    籍設高雄市○鎮區○○路000號（現住                        居所不明）
            黃淑玲  
訴訟代理人  許仲盛律師
上列當事人間請求所有權移轉登記等事件，本院於民國111年6月
15日言詞辯論終結，判決如下：
    主      文
一、原告之訴及假執行聲請均駁回。
二、訴訟費用由原告負擔。
    事實及理由
壹、程序事項
    被告鍾玉華經合法通知，未於言詞辯論期日到場，核無民事
    訴訟法第386條所列各款情形，爰依原告之聲請，由其一造
    辯論而為判決。
貳、實體事項
一、原告主張：
  ㈠訴外人周居美（已歿）為原告、鍾玉華、訴外人鍾永騰及訴
    外人鍾宜岑之母，鍾玉華為被告黃淑玲之母。鍾玉華前出售
    周居美借名登記其名下坐落高雄市○鎮區○○段000地號土地及
    其上同段5159建號建物（門牌號碼：高雄市○鎮區○○○路000
    號6樓，下稱系爭復興三路房地），卻未依協議（下稱系爭
    協議）將售得價款新臺幣（下同）380萬元均分周居美之4名
    子女，反用以購買坐落高雄市○○區○○○段00地號土地（權利
    範圍為10000分之52），及其上同段5766建號建物（權利範
    圍全部，門牌號碼：高雄市○○區○○路00號13樓，下稱系爭光
    復路房地），並借名登記於訴外人蕭燕源名下，原告、鍾永
    騰及鍾宜岑因而起訴請求鍾玉華履行協議，經本院109年度
    訴字第218號事件（下稱系爭履行協議事件）判命鍾玉華應
    給付原告、鍾永騰及鍾宜岑各95萬元及利息（就被告應給付
    原告95萬元部分，下稱系爭95萬元債務）確定。系爭履行協
    議事件判決確定後，鍾玉華仍未給付，鍾玉華竟又出售系爭
    光復路房地予訴外人謝艾真，並故計重施將出售系爭光復路
    房地所得價款，用以購買另筆坐落高雄市○○區○○段0000地號
    土地（權利範圍全部）及其上同段4539建號建物（權利範圍
    全部，門牌號碼：高雄市○○區○○街00巷0號，下稱系爭武仁
    街房地），並於民國109年3月30日以買賣為登記原因，將系
    爭武仁街房地借名登記在黃淑玲名下（下稱系爭借名登記契
    約）。鍾玉華已陷於無資力，卻仍將系爭武仁街房地借名登
    記黃淑玲名下以規避積欠原告之系爭95萬元債務，且怠於終
    止與黃淑玲間之系爭借名登記契約，原告為保全系爭95萬元
    債權，自得代位鍾玉華終止與黃淑玲間之系爭借名登記契約
    ，並先位請求黃淑玲將系爭武仁街房地所有權移轉登記予鍾
    玉華。
　㈡如認系爭武仁街房地為黃淑玲購買，然黃淑玲年紀尚輕，自
    無可能籌得購屋款項，黃淑玲購屋款項應係鍾玉華於系爭履
    行協議事件審理期間，為避免日後系爭光復路房地遭原告聲
    請強制執行，刻意出售系爭光復路房地，並將售得之買賣價
    金無償贈與黃淑玲以供購買系爭武仁街房地，鍾玉華故意贈
    與出售系爭光復路房地價款予黃淑玲之贈與行為，顯係惡意
    減少自己財產，使原告對鍾玉華之系爭95萬元債權無法受償
    ，原告亦得依民法第244條第1項規定請求撤銷上開贈與行為
    ，並備位聲明請求黃淑玲將買賣價金返還予鍾玉華，並由原
    告代位受領95萬元。
　㈢為此，爰先位依據民法第242條、第549條規定，備位依據民
    法第244第1項規定提起本訴。並聲明：
  ⒈先位聲明：
    ⑴黃淑玲應將系爭武仁街房地所有權移轉登記予鍾玉華。
    ⑵願供擔保，請准宣告假執行。
  ⒉備位聲明：
    ⑴鍾玉華對黃淑玲就系爭武仁街房地買賣價金所為之贈與行
      為，應予撤銷。
    ㈡黃淑玲應將前項受領之買賣價金返還予鍾玉華，並由原告
      代位受領95萬元。
二、被告則以：
  ㈠黃淑玲：系爭光復路房地實係訴外人蕭瑛志所有，而非鍾玉
    華所有，且係蕭瑛志將該房地借名登記在蕭燕源名下，蕭瑛
    志為此曾向蕭燕源起訴請求返還，經本院107年度訴字第699
    號請求所有權移轉登記事件（下稱系爭移轉登記事件）判命
    蕭燕源應將系爭光復路房地所有權移轉登記予蕭瑛志確定，
    判決理由亦認定蕭瑛志與蕭燕源間就系爭光復路房地成立借
    名登記契約。鍾玉華既非系爭光復路房地實際所有權人，自
    無原告主張鍾玉華有使用出售系爭復興三路房地價款購買系
    爭光復路房地之情事，更無所謂鍾玉華又將系爭光復路房地
    出售價款供己購買系爭武仁街房地或贈與伊購買系爭武仁街
    房地之可能。系爭武仁街房地係伊自行購買，伊擔任社工有
    穩定收入，系爭武仁街房地係伊以595萬元（簽約款60萬元
    、用印款59萬元、尾款476萬元）向原所有人即訴外人曹饒
    獻購得，尾款476萬元亦係伊向中國信託商業銀行（下稱中
    國商銀）貸得並按月給付約1萬6,000元之貸款，其餘簽約款
    55萬元及用印款59萬元則係蕭瑛志自其出售系爭光復路房地
    價款借貸部分予伊，剩餘簽約款5萬元，係從伊自之前向蕭
    瑛志借貸之另筆42萬元中為給付，與系爭光復路房地售得價
    款無涉，故原告主張系爭武仁街房地為鍾玉華實際所有，或
    鍾玉華贈與款項予伊購買系爭武仁街房地，均非事實等語資
    為抗辯。並聲明：⒈原告之訴駁回。⒉如受不利判決，願供擔
    保免為假執行。
  ㈡鍾玉華未於言詞辯論期日到場，亦未提出書狀作任何聲明或
    陳述。　　 
三、兩造不爭執事項 
　㈠周居美共育有4子即原告、鍾玉華、鍾永騰及鍾宜岑。鍾玉華
    為黃淑玲母親。
  ㈡系爭復興三路房地曾登記在鍾玉華名下。鍾玉華於102年5月
    間以380萬元出售系爭復興三路房地。
  ㈢102年5月19日訴外人劉帝廷出售其所有系爭光復路房地，並
    將系爭光復路房地登記在蕭燕源（為鍾宜岑前夫）名下。
  ㈣原告、鍾永騰、鍾宜岑於108年7月26日對鍾玉華起訴主張系
    爭復興三路房地實為周居美所有，僅借名登記在鍾玉華名下
    ，周居美與兩造約定系爭復興三路房地經變賣所得價款應由
    兩造均分（A協議），但鍾玉華未依約將系爭復興三路房地
    出售價款平均分配原告等人，反於102年5月間將出售價款購
    置系爭光復路房地，並借蕭燕源之名義登記，原告等人等知
    悉後即向鍾玉華催討系爭復興三路房地出售價款，鍾玉華自
    知理虧，表示願意變賣系爭光復路房地，再將所得價款分配
    予原告等人用以履行A協議，兩造與鍾永騰、鍾宜岑於106年
    10月23日簽立字據（B協議即系爭協議）為由，起訴請求鍾
    玉華應給付原告各95萬之本息。案經本院以109年度訴字第2
    18號履行協議事件受理，於109年7月31日宣判，認定周居美
    與兩造及鍾永騰、鍾宜岑間確實曾約定A協議，且系爭光復
    路房地實為鍾玉華購買，僅借名登記在蕭燕源名下，判令鍾
    玉華應各給付原告、鍾永騰、鍾宜岑95萬元本息，該案未經
    上訴已告確定。
  ㈤蕭瑛志前對蕭燕源起訴主張系爭光復路房地為蕭瑛志向劉帝
    廷購得，資金是向訴外人楊文昭及鍾玉華借款取得，僅借名
    登記在蕭燕源名下，蕭瑛志以起訴狀繕本送達作為終止借名
    登記契約之意思表示，請求蕭燕源返還系爭光復路房地，蕭
    燕源抗辯系爭光復路房地不是伊的，但也不是蕭瑛志的，而
    是鍾玉華購買的等語。案經本院以107年訴字第699號請求所
    有權移轉登記事件即系爭移轉登記事件受理，並於108年4月
    10日判決，該案認定蕭瑛志與蕭燕源成立借名登記契約，並
    認定蕭燕源雖辯稱系爭光復路房地係證人鍾玉華出資購買，
    然此與證人鍾玉華本人上開證詞不符，不足採信，並判令蕭
    燕源應將系爭光復路房地所有權移轉登記予蕭瑛志，該案未
    經上訴已告確定。
  ㈥蕭瑛志於108年12月10日以判決移轉為登記原因，將系爭光復
    路房地移轉登記在其名下。
  ㈦系爭光復路房地於109年3月6日以買賣為登記原因，自蕭瑛志
    移轉登記在訴外人謝艾真名下（109年3月4日遞件）。依據
    土地所有權買賣移轉契約書記載買賣價款總金額為84萬1,56
    3元（本院卷第35頁至第49頁），實際買賣價金為390萬元。
  ㈧曹饒獻於109年3月30日以買賣為登記原因，將系爭武仁街房
    地登記在黃淑玲名下。
  ㈨曹饒獻與黃淑玲有於109年2月23日簽訂系爭武仁街房地之不
    動產買賣契約書，約定買賣總價款為595萬元（簽約款60萬
    元、用印款59萬元、尾款476萬元），雙方同意買方黃淑玲
    貸款須貸至買賣價金8成（476萬元），否則買賣合約取消。
    買方貸款評估通過後，買方將簽約款及用印款114萬元匯入
    專戶。109年2月23日當日現金交付5萬元簽約款，並以本票
    繳納簽約款55萬元（本院卷第113頁至第121頁）。
  ㈩兩造不爭執事項㈦之買賣價金存匯專戶，為中國商銀受託信託
    財產專戶，專屬帳號00000000000000號（下稱系爭履保專戶
    ）。
  系爭履保專戶匯款及出款明細如僑馥建築經理股份有限公司1
    10年12月9日僑馥（110）字第582號函（本院卷第231頁）。
  黃淑玲以個人名義向中國商銀貸款476萬元（下稱系爭476萬
    元房貸），中國商銀於109年4月6日將476萬元匯入黃淑玲申
    設於中國信託銀行北高雄分行帳戶（帳號000000000000號，
    下稱系爭中國信託帳戶）。黃淑玲於同日匯款272萬9,764元
    代償曹饒獻銀行貸款，嗣於109年4月8日再將貸款餘額203萬
    276元匯入系爭履保專戶。
  蕭瑛志於109年1月17日、109年3月9日、109年3月16日先後匯
    款42萬元、4萬8,000元、66萬元，合計112萬8,000元至黃淑
    玲申設於高雄三信銀行小港分行帳戶（帳號：000000000000
    00號）。
  蕭瑛志於109年3月9日、109年3月16日先後匯款55萬元、59萬
    元，合計114萬元至系爭履保專戶。
四、本院得心證之理由
　㈠先位主張部分：
　⒈按借名登記契約，乃當事人約定一方將自己之財產以他方名
    義登記，而仍由自己管理、使用、處分，他方允就該財產為
    出名登記之契約。出名人與借名人間應有借名登記之意思表
    示合致，始能成立借名登記契約。當事人主張借名登記契約
    者，應就該借名登記之事實負舉證責任。負舉證責任之一方
    ，苟能證明間接事實並據此推認要件事實，雖無不可，並不
    以直接證明為必要，惟此經證明之間接事實與待證之要件事
    實間，須依經驗法則或論理法則足以推認其關聯性存在，且
    綜合各該間接事實，已可使法院確信待證之要件事實為真實
    者，始克當之，不得僅以推測之詞作為認定之依據，否則即
    屬違背證據法則。本件原告先位主張被告間就系爭武仁街房
    地有系爭借名登記契約存在，其代位鍾玉華依民法第549條
    規定終止系爭借名登記契約，並代位鍾玉華請求黃淑玲將系
    爭武仁街房地所有權移轉登記予鍾玉華等語，而系爭借名登
    記契約為黃淑玲所否認，自應由原告舉證證明系爭借名登記
    契約存在之事實。
　⒉原告無法證明被告間就系爭武仁街房地成立系爭借名登記契
    約：
　⑴原告固主張蕭燕清於系爭移轉登記事件及系爭履行協議事件
    以被告及證人身分均陳、證稱系爭光復路房地為鍾玉華出資
    購買等語，且系爭履行協議事件確定判決亦認定蕭燕清證稱
    系爭光復路房地為鍾玉華所有一事為可採，系爭光復路房地
    應為鍾玉華所有，而系爭光復路房地於109年3月6日出售予
    謝艾真後，黃淑玲旋於109年3月30日以買賣為登記原因將系
    爭武仁街房地登記自己名下，然黃淑玲年紀甚輕，自無可能
    有資力購買系爭武仁街房地，從蕭燕清證詞及上述時間序可
    認定系爭武仁街房地應係鍾玉華使用出售系爭光復路所得價
    款購買，並借名登記黃淑玲名下等語（本院卷第165頁、第2
    49頁至第253頁）。
　⑵原告主張上情無非以蕭燕清曾於上開訴訟事件陳、證稱之內
    容認定系爭光復路房地為鍾玉華購買，且系爭武仁街房地係
    於系爭光復路房地出售後數日旋即登記黃淑玲名下，然黃淑
    玲應無資力購買，因而推演鍾玉華係以系爭光復路房地價款
    購買系爭武仁街房地並借名登記黃淑玲名下。然而，所謂借
    名登記契約，係當事人約定一方將自己之財產以他方名義登
    記，而所謂自己之財產，衡以買賣契約係當事人約定一方移
    轉財產權於他方，他方支付價金之契約，故何人出資向原所
    有權人曹饒獻購買系爭武仁街房地，為認定系爭武仁街房地
    實際所有權人之重要依據。
　⑶經查，曹饒獻與黃淑玲於109年2月23日簽訂系爭武仁街房地
    買賣契約書，約定價款595萬元（簽約款60萬元、用印款59
    萬元、尾款476萬元），雙方約定黃淑玲貸款須貸至買賣價
    金8成即476萬元（兩造不爭執事項㈦）。黃淑玲雖陳稱系爭
    武仁街房地之簽約款55萬元及用印款59萬元，係蕭瑛志自其
    出售系爭光復路房地價款出借，並由蕭瑛志於109年3月9日
    、109年3月16日匯款55萬元、59萬元匯至系爭履保專戶等語
    （本院卷第167頁），可認至少支付系爭武仁街房地總價金
    其中之114萬元，確實源自系爭光復路房地所售價金。然而
    ，倘如原告所主張系爭光復路房地實際為鍾玉華所有，依上
    述金額與系爭武仁街房地之總價金595萬元相較，鍾玉華以
    系爭光復路房地所得價金支應者，僅占系爭武仁街房地全部
    價金1.9成，比例甚低。
　⑷而就其餘之8.1成資金即尾款476萬元，兩造不爭執係以黃淑
    玲名義申辦之系爭476萬元房貸進行支付（兩造不爭執事項㈩
    ）。而關於系爭476萬元房貸係由何人還款，原告僅純以黃
    淑玲年紀尚輕，質疑黃淑玲無力負擔每月應償還之分期款，
    而鍾玉華為黃淑玲之母，必由鍾玉華實際支付為其論據，但
    並未提出任何事證證明應由其積極舉明之情事即該等分期款
    實由鍾玉華支出，已難認係由鍾玉華進行還款。而反觀黃淑
    玲尚可說明系爭476萬元房貸係自名下申設之合作金庫銀行
    帳戶（戶名：黃淑玲，帳號：0000000000000號，下稱系爭
    合庫帳戶）扣款，扣款方式係先從系爭合庫帳戶匯款至系爭
    中國信託帳戶，再由中國商銀從系爭中國信託帳戶扣款匯入
    中國商銀房貸還款帳戶（戶名：黃淑玲，帳號00000-000000
    -0號，下稱系爭還款帳戶）以供清償房貸，故係由其清償，
    每月扣款金額約為1萬6,000元，其擔任社工，每月固定給薪
    3萬3,000元尚可負擔等語（本院卷第212頁至第213頁），並
    提出系爭中國信託帳戶存摺、系爭合庫帳戶存摺及系爭還款
    帳戶之還款交易明細表及劉阿蘭社會福利慈善基金會工作證
    明書暨黃淑玲投保資料明細為據（本院卷第169頁至第170頁
    、第193頁至第195頁、第215頁至第223頁、第197頁至第198
    頁）。黃淑玲所稱上情，固因其所提出上開存摺及匯款明細
    之刷簿時間與交易時點時隔過久，致部分交易明細因交易濃
    縮而以統合單筆方式呈現，而無法精確比對每筆匯入系爭還
    款帳戶之軌跡，惟仍可看出系爭合庫帳戶有按月定期不定額
    扣款至系爭中國信託帳戶，以及系爭還款帳戶款項存入來源
    為系爭中國信託帳戶之情形，此與黃淑玲抗辯系爭還款帳戶
    存入金額係輾轉自系爭合庫帳戶扣款一情，尚屬吻合。且關
    於系爭合庫帳戶存款組成，截至110年9月8日止，系爭合庫
    帳戶存款主要來自多筆摘要為「薪資」、金額約為3萬1,000
    餘元之款項，經比對黃淑玲提出勞保記錄，系爭合庫帳戶應
    為黃淑玲薪轉帳戶，又雖另有3筆非屬薪資之轉入款項，然
    其中2筆金額為1,400元至1,700元，另筆較高額之24萬2,133
    元則係裕融企業股份有限公司存入，有系爭合庫帳戶可參（
    本院卷第第215頁至第223頁），仍可見系爭合庫帳戶存款多
    為黃淑玲薪資所得。是從系爭還款帳戶存入金額可溯源至系
    爭合庫帳戶，系爭合庫帳戶款項又多為黃淑玲之薪資，尚可
    推認迄今匯入系爭還款帳戶清償系爭476萬元房貸之款項，
    多係黃淑玲以其薪資所得支付，黃淑玲所稱上情，亦非全然
    無據。
  ⑸是以，系爭武仁街房地部分價款雖係從系爭光復路房地售得
    價款部分挪撥以為支付，然而所占比例僅約2成，其餘高達8
    成之價款均係以貸款方式給付，且原告未能提出證據證明鍾
    玉華有清償該房貸而實質給付價款之行為，且依上揭證據反
    呈現截至目前之貸款，多係黃淑玲以個人薪資所得進行清償
    ，實難認定鍾玉華有出資全額或高比例價金以購買系爭武仁
    街房地之事實，則依上揭說明，即難認定鍾玉華為系爭武仁
    街房地實際所有權人，遑論鍾玉華有以此身分進而與黃淑玲
    就系爭武仁街房地成立系爭借名登記契約。基上，原告先位
    主張被告間就系爭武仁街房地成立系爭借名登記契約，難認
    有據。
  ㈡備位主張部分：
　⒈按當事人主張有利於己之事實者，就其事實有舉證之責任，
    民事訴訟法第277條前段定有明文。而主張法律關係存在之
    當事人，須就該法律關係發生所須具備之特別要件，負舉證
    之責任（最高法院48年度台上字第887號判決意旨參照）。
    民事訴訟如係由原告主張權利者，應先由原告負舉證之責，
    若原告先不能舉證，以證實自己主張之事實為真實，則被告
    就其抗辯事實即令不能舉證，或其所舉證據尚有疵累，亦應
    駁回原告之請求。次按債務人所為之無償行為，有害及債權
    者，債權人得聲請法院撤銷之。債權人依第1項或第2項之規
    定聲請法院撤銷時，得並聲請命受益人或轉得人回復原狀。
    但轉得人於轉得時不知有撤銷原因者，不在此限。民法第24
    4條第1項、第4項定有明文。
  ⒉原告備位主張如認系爭武仁街房地為黃淑玲購買，然鍾玉華
    仍有將其所有系爭光復路房地出售價款贈與黃淑玲購買房屋
    之無償行為，害及原告系爭95萬元債權之實現，依據上揭規
    定請求撤銷上開贈與行為，並代位鍾玉華受領其中95萬元等
    情，黃淑玲雖未否認原告對鍾玉華系爭95萬元債權，亦不否
    認系爭武仁街房地價款部分係源自系爭光復路房地出售價款
    ，惟抗辯系爭光復路房地並非鍾玉華所有，鍾玉華自無可能
    贈與系爭光復路房地價金予伊，該系爭光復路房地款項蕭瑛
    志借貸予伊等語。依據上揭舉證責任規定及說明，原告應證
    明系爭光復路房地為鍾玉華實際所有，以及鍾玉華有將系爭
    光復路房地所得價款贈與黃淑玲。經查：
　⒊系爭光復路房地雖可認係鍾玉華實際所有，然原告無法證明
    被告間存在上開贈與關係：
　⑴經查，關於原告主張鍾玉華為系爭光復路房地實際所有權人
    一情，業經系爭履行協議事件認定在案，鍾玉華於本件亦未
    提出任何答辯。黃淑玲雖否認上情，然衡以蕭燕清於系爭履
    行協議事件證稱：鍾宜岑是我前妻，鍾玉華為鍾宜岑之大姊
    ，系爭光復路房地係鍾玉華請我向他人借貸150萬元，鍾玉
    華自己再出160萬元所購得，鍾玉華出的160萬元是其出售系
    爭復興路房地所得，因鍾玉華彼時有卡債問題，方將系爭光
    復路房地借名登記我名下等語（見系爭履行協議事件卷第72
    頁），且鍾玉華於該案亦不爭執曾於106年10月23日簽立載
    有：「蕭燕清高雄市○○區○○路00號13樓（按：即系爭光復路
    房地）之房子經兄弟姐妹四人同意買賣，委託仲介處理，買
    賣成交，扣除三信銀行貸款壹佰參拾，餘額含管理費，剩餘
    分成四等份不得有意見」之系爭協議（見系爭履行協議事件
    兩造不爭執事項㈢），蕭燕清證述系爭光復路房地為鍾玉華
    所有一情，與系爭協議記載鍾玉華得處分系爭光復路房地並
    將所得價金處分原告等收受之情節相符，且蕭燕清與原告等
    人及鍾玉華均曾有親屬關係，且無特別恩怨，可認蕭燕清證
    稱系爭光復路房地為鍾玉華所有一情為可信，可認鍾玉華應
    為系爭光復路房地實際所有人，鍾玉華於該案雖爭執系爭協
    議係遭原告等人脅迫簽立，然其未提出任何證據，自難以採
    信為真。況系爭光復路房地之買方即證人謝艾真亦到庭證稱
    ：我買系爭光復房地前有去看屋1至2次，當時有看到屋主，
    屋主有男有女，男生是蕭瑛志，女生是鍾玉華，鍾玉華的名
    字是看屋時在信箱信件看到，蕭瑛志跟鍾玉華好像是夫妻還
    是男女朋友，我的感覺賣房是鍾玉華作主，但房地是蕭瑛志
    的，看屋過程中，仲介有說價格女生OK，男生比較好講話，
    過程感覺是鍾玉華在賣，後來簽約是蕭瑛志簽的等語（本院
    卷第259頁至第260頁），從謝艾真之證詞亦可見系爭光復路
    房地出售事宜係由鍾玉華主導，益見鍾玉華就該房地確實存
    在實質所有權人地位。至黃淑玲雖復援引系爭移轉登記事件
    確定判決並抗辯該案認定系爭光復路房地為蕭瑛志所有等語
    ，惟系爭移轉登記事件之當事人為蕭瑛志及蕭燕清，與本件
    當事人均無涉，依據民事訴訟法第401條規定，本件之當事
    人本不受系爭移轉登記事件確定判決既判力所及，亦無爭點
    效可言，況本件亦有蕭燕清、謝艾真之上開證詞，鍾玉華於
    系爭履行協議事件亦自陳確有簽立記載足證其為系爭光復路
    房地所有權人之系爭協議，黃淑玲僅以對本案不具既判力拘
    束之系爭移轉登記事件確定判決抗辯鍾玉華非實際所有權人
    ，自難認有據。
　⑵惟就原告接續主張系爭光復路房地為鍾玉華實際所有，故鍾
    玉華有將系爭光復路房地售得價款贈與黃淑玲購買系爭武仁
    街房地等情。查系爭光復路房地售得部分價金雖移轉至系爭
    履保專戶用以給付系爭武仁街房地之簽約、用印款，業如前
    述，然即便可認系爭光復路房地售得價金實際由鍾玉華取得
    ，惟關於被告間就系爭光復路房地價款成立贈與合意一情，
    原告均未提出任何事證予以說明，衡以交付金錢之原因多端
    ，本難逕以被告為母女關係，即認其等間之金錢流動關係必
    然係基於贈與關係。且綜觀上開房地價款流動方式，係由系
    爭光復路房地買家謝艾真匯款至蕭瑛志申設之帳戶，再由蕭
    瑛志自申設帳戶匯款至系爭履保專戶，則關於鍾玉華係基於
    何等法律關係將款項置於蕭瑛志申設帳戶，乃至蕭瑛志係基
    於何等法律關係匯款予黃淑玲、鍾玉華係以何身分有無參與
    其中等情，原告亦未提出任何說明及事證，實難逕予認定原
    告主張被告間就系爭光復路房地價款之移轉成立贈與契約一
    情為可信。
　⒋是以，民事程序證明程度採用有相當程度足以使法院取得蓋
    然性心證之優勢證據法則，即足以使法院對於爭執之事實認
    定其存在，勝於不存在。本件依據原告提出之證據，仍無法
    使本院對於鍾玉華有贈與系爭光復路房地之部分價款予鍾玉
    華購買系爭武仁街房地一情，認定其存在勝於不存在，依據
    前揭舉證責任規定及說明，原告主張被告間成立贈與契約，
    即難認可採。則原告接續依據民法第244條第1項規定備位請
    求撤銷上開贈與行為，及代位受領返還價金等情，應屬無據
    。
五、綜上所述，原告先位依據民法第242條、第549條規定，請求
    黃淑玲應將系爭武仁街房地所有權移轉登記予鍾玉華，以及
    備位依據民法第244第1項規定，請求鍾玉華對黃淑玲就系爭
    武仁街房地買賣價金所為之贈與行為，應予撤銷，及黃淑玲
    應將前項受領之買賣價金返還予鍾玉華，並由原告代位受領
    95萬元，均為無理由，應予以駁回。又原告先位之訴既經駁
    回，則其先位假執行之聲請即失所附麗，應併予駁回。
六、本件事證已臻明確，兩造其餘之攻擊防禦方法核與判決結果
    不生影響，毋庸一一論列，併此敘明。
七、訴訟費用負擔之依據：民事訴訟法第78條。
中　　華　　民　　國　　111 　年　　7 　　月　　15　　日
                  民事第三庭  審判長法  官 高瑞聰
　　　　　　　　                    法  官 黃姿育
　　　　　　　　                    法  官 林家伃
以上正本係照原本作成。　　　　　　　　
如對本判決上訴，須於判決送達後20日內向本院提出上訴狀。如
委任律師提起上訴者，應一併繳納上訴審裁判費。
中　　華　　民　　國　　111 　年　　7 　　月　　19　　日
                                    書記官 陳郁惠